【裁判字號】    99,交上易,189
【裁判日期】    990831
【裁判案由】    過失傷害
【裁判全文】
臺灣高等法院刑事判決               99年度交上易字第189號
上  訴  人
即  被  告  乙○○
上列上訴人因過失傷害案件，不服臺灣臺北地方法院99年度交易
字第256號，中華民國99年5月31日第一審判決（起訴案號：臺灣
臺北地方法院檢察署99年度調偵字第384號），提起上訴，本院
判決如下：
    主  文
原判決撤銷。
乙○○因過失傷害人，處拘役肆拾日，如易科罰金，以新臺幣壹
仟元折算壹日，緩刑貳年。
    事  實
一、乙○○於民國98年11月16日下午16時10分許，騎乘車號J7Q-
    389號重型機車，沿臺北市中正區○○○路由南向北行駛，
    行經忠孝東路路口時，理應注意於多車道左轉彎時，應先換
    入左側車道，且轉彎車應讓直行車先行，而依當時天候晴、
    路面乾燥、柏油路面無缺陷及障礙物、視距良好等情形，並
    無不能注意之情事，竟疏未注意，於行進至前揭交叉路口時
    ，未先駛入內側車道，逕自最右側車道貿然左轉，適有與之
    同向行駛於左後方由甲○○騎乘車號EER-106號輕型機車駛
    來，致乙○○所騎乘機車之左側車身與甲○○所騎乘機車之
    右前車頭與前車燈發生碰撞，甲○○因此人車倒地，受有左
    膝挫傷、右下肢擦傷合併感染等傷害，嗣經警據報前往處理
    ，乙○○向據報尚不知何人肇事之員警洪治世自首坦承肇事
    而自願接受裁判。
二、案經甲○○訴由臺北市政府警察局中正第一分局報請臺灣臺
    北地方法院檢察署檢察官偵查起訴。
    理  由
壹、程序部分：
    被告以外之人於審判外之言詞或書面陳述，除法律有規定者
    外，不得作為證據。被告以外之人於偵查中向檢察官所為之
    陳述，除顯有不可信之情況者外，得為證據。公務員職務上
    製作之紀錄文書、證明文書，除顯有不可信之情況外，亦得
    為證據。又按被告以外之人於審判外之陳述，雖不符刑事訴
    訟法第159條之1至第159條之4之規定，而經當事人於審判程
    序同意作為證據，法院審酌該言詞陳述或書面陳述作成時之
    情況，認為適當者，亦得為證據；當事人、代理人或辯護人
    於法院調查證據時，知有刑事訴訟法第159條第1項不得為證
    據之情形，而未於言詞辯論終結前聲明異議者，視為有前項
    之同意，刑事訴訟法第159條之1、第159條之5第1項、第2項
    分別定有明文。經查，本院相關之供述或非供述證據，並無
    顯不可信之情況，檢察官、被告於準備程序中對本案之供述
    、非供述證據均表示無意見而同意作為證據，本院審酌各該
    證據作成之狀況，亦認為適當，依前揭規定，本案相關之供
    述、非供述證據，均有證據能力。
貳、實體部分：
一、訊據被告乙○○對上揭事實坦承不諱，核與告訴人甲○○迭
    於警詢、偵查、原審及本院審理時之指訴情節相符，並有道
    路交通事故現場圖1件、道路交通事故補充資料表1件、交通
    事故談話紀錄表2件、道路交通事故調查報告表(一)、(二)各1件
    、車禍現場與車損照片7幀、馬偕紀念醫院（臺北院區）診
    斷證明書2件、天心中醫醫院診斷證明書1紙可資佐證。按汽
    機車左轉彎時，應距交叉路口30公尺前換入內側車道或左轉
    車道行至交叉路口中心處左轉；又轉彎車應讓直行車先行，
    道路交通安全規則第102條第1項第5款、第7款分別定有明文
    。本件被告騎乘上開重型機車行經前揭交叉路口欲左轉彎，
    本應注意先駛入內側車道，並禮讓直行車先行，且依當時天
    候晴、路面乾燥、柏油路面無缺陷及障礙物、視距良好等情
    形，並無不能注意之情事，竟貿然左轉，而與自後駛至直行
    之告訴人騎乘之前開輕型機車發生碰撞，致告訴人因此人車
    倒地，受有左膝挫傷、右下肢擦傷合併感染等傷害，被告就
    本件車禍之發生確有過失。又被告之過失行為與與告訴人所
    受傷害間有相當因果關係，足徵被告於本院審理時出於任意
    性之自白核與事實相符。本件事證明確，被告過失傷害犯行
    ，洵堪認定，應依法論科。
二、核被告所為，係犯刑法第284條第1項前段之過失傷害罪。被
    告於車禍事故發生後向據報前來尚不知何人肇事之處理員警
    洪治世自首坦承為肇事人之事實，有北市○○○○○道路交
    通事故肇事人自首情形紀錄表在卷可稽（見偵卷第18頁），
    被告在犯罪未發覺之前，向該管公務員告知其犯罪，而自願
    接受裁判，爰依刑法第62條前段之規定，減輕其刑。
三、原審以被告犯行明確，予以論罪科刑，固非無見，被告以其
    業坦承認罪，且與告訴人達成民事和解，請求輕判，並給予
    緩刑等語為由上訴，經查：(一)被告於車禍事故發生後向據報
    前來尚不知何人肇事之處理員警洪治世自首坦承為肇事人，
    係在犯罪未發覺之前，向該管公務員告知其犯罪，而自願接
    受裁判，符合自首要件，得依刑法第62條前段規定減輕其刑
    ，原審判決誤認被告未當場坦承有過失，應不合自首要件，
    於法有誤；(二)被告於本院99年7月22日準備程序時當庭認罪
    ，並與告訴人達成民事和解，告訴人並表示願意原諒被告，
    有本院99年7月22日準備程序筆錄可憑。原判決既誤未認定
    被告符合自首要件，認事用法即有違誤，且未及斟酌被告業
    已認罪，並與告訴人達成民事和解，被告執此上訴為有理由
    ，自應由本院予以撤銷改判。爰審酌被告過失之程度、告訴
    人之傷勢尚非嚴重、被告犯後業已認罪，並與告訴人達成和
    解之態度暨其他一切之情狀，量處拘役40日，並諭知如易科
    罰金以新臺幣1千元折算1日之易科罰金折算標準。末查被告
    前未曾故意犯罪受有期徒刑以上刑之宣告，有卷附本院被告
    前案紀錄表足稽，被告素行良好，此次發生本案傷害事件，
    係被告一時失慮，偶發犯罪，其經此次宣告後當知所警惕，
    慎重從事，信無再犯之虞，足認本件之宣告刑以暫不執行為
    適當，爰依刑法第74條第1項第1款之規定，併予宣告緩刑2
    年，以啟自新。
據上論斷，應依刑事訴訟法第369條第1項前段、第364條、第299
條第1項前段，刑法第284條第1項前段、第62條前段、第41條第1
項前段、第74條第1項第1款，刑法施行法第1條之1，判決如主文
。
本案經檢察官鄭富銘到庭執行職務。
中    華    民    國    99    年    8     月    31    日
                  刑事第十七庭  審判長法  官  王聰明
                                      法  官  陳憲裕
                                      法  官  黃雅芬
以上正本證明與原本無異。
不得上訴。
                                      書記官  鄭雅云
中    華    民    國    99    年    8     月    31    日
附錄本案論罪科刑法條全文：
刑法第284條第1項
因過失傷害人者，處6月以下有期徒刑、拘役或5百元以下罰金，
致重傷者，處1年以下有期徒刑、拘役或5百元以下罰金。

司法院資訊處製作；財團法人民間司法改革基金會備份。
